臺灣臺北地方法院民事判決
111年度訴字第2952號
原      告  汪昕暐  

被      告  陳學弘  

上列當事人間請求侵權行為損害賠償事件，原告於刑事程序提起
附帶民事訴訟，經本院刑事庭以110年度附民字第508號裁定移送
前來，本院於民國111年9月30日言詞辯論終結，判決如下：
    主  文
被告應給付原告新臺幣3萬元，及自民國110年9月29日起至清償
日，按週年利率5%計算之利息。
原告其餘之訴駁回。
訴訟費用由被告負擔5分之3，餘由原告負擔。
本判決於原告以新臺幣1萬元為被告供擔保後，得假執行。被告
以新臺幣3萬元為原告預供擔保，得免為假執行。
原告其餘假執行之聲請駁回。
    事實及理由
壹、程序方面:
    按訴狀送達後，原告不得將原訴變更或追加他訴。但請求之
    基礎事實同一者、擴張或減縮應受判決事項之聲明者，不在
    此限。民事訴訟法第255條第1項第2、3款定有明文。查原告
    起訴時訴之聲明原為:被告應賠償原告新台幣222萬元，並自
    起訴狀繕本送達之翌日起至清償日止，按週年利率百分之5
    計算之利息;判決請准供擔保宣告假執行。其後於本件訴訟
    程序進行中將其聲明變更為:被告應賠償原告新台幣5萬元，
    並自起訴狀繕本送達之翌日起至清償日止，按週年利率百分
    之5計算之利息;判決請准供擔保宣告假執行，核其變更請求
    金額部分，係屬減縮應受判決事項之聲明，揆諸前開規定，
    並無不合，應予准許。
貳、實體方面：
一、原告主張略以：被告陳學弘依一般社會生活之通常經驗均可
    知悉金融機構帳戶為個人信用、財產之重要表徵，具有一身
    專屬性質，申設金融機構帳戶亦無特殊條件限制，任何人得
    同時在不同金融機構申設多數帳戶供己使用，一般人無故取
    得他人金融帳戶使用之行徑常與財產犯罪密切相關，而可預
    見不自行申辦帳戶使用反而四處蒐集他人帳戶資料者，通常
    係為遂行不法所有意圖詐騙他人，供取得及掩飾詐得金錢所
    用，若提供帳戶予該人使用，即可能幫助犯罪份子作為不法
    收取款項之用，並供該人將犯罪所得款項匯入，而藉此掩飾
    犯罪所得之真正去向，但仍基於容任該結果發生亦不違背其
    本意之幫助詐欺取財與幫助掩飾詐欺所得本質及實際去向之
    洗錢之不確定故意，於民國109年4月18日前某時，將自己所
    申辦之臺灣銀行000000000000帳戶與不知情之友人即訴外人
    王若薰所申辦之臺灣銀行000000000000號帳戶(下稱系爭帳
    戶)之金融卡及密碼、網路銀行帳號及密碼交付予訴外人紀
    彥銘，待紀彥銘取得上開帳戶後，即與真實姓名年籍均不詳
    之詐欺集團成年成員共同意圖為自己不法所有，基於詐欺取
    財之犯意聯絡，由該詐欺集團所屬成年成員於如附表所示之
    時間，以如附表所示之方式詐騙原告，致原告陷於錯誤，依
    該詐騙集團成員指示將如附表所示之款項匯入如附表所示之
    帳戶內，再由紀彥銘依該詐騙集團成員之指示，轉匯至其他
    第三人帳戶內，原告自詐騙案發生後，嚴重失眠、多夢易醒
    ，一年多來去多家精神科看診需靠安眠藥方得入眠，原告自
    得依侵權行為損害賠償之規定提起本件訴訟等語。並聲明︰
    被告應賠償原告新台幣5萬元，並自起訴狀繕本送達之翌日
    起至清償日止，按週年利率百分之5計算之利息;請准供擔保
    宣告假執行。
二、被告則聲明：原告之訴及假執行之聲請均駁回。
三、得心證之理由:
  ㈠按因故意或過失，不法侵害他人之權利者，負損害賠償責任
    ，民法第184條第1項前段定有明文；又按因犯罪而受損害之
    人，於刑事訴訟程序得附帶提起民事訴訟，對於被告請求回
    復其損害，刑事訴訟法第487條第1項定有明文。經查，本件
    原告主張如附表所示之事實，業經本院刑事庭以110年度訴
    字第374號刑事判決(下稱系爭刑案判決)論以幫助洗錢及幫
    助詐欺取財罪，從一重之幫助一般洗錢罪處斷，判處有期徒
    刑5月，有原告所提系爭刑案判決、臺灣臺北地方檢察署檢
    察官移送併辦意旨書、原告匯款紀錄、中國信託銀行交易明
    細、報案三聯單等在卷可稽(見附民卷第13-16頁、第28-40
    頁、第51-69頁)。且被告於系爭刑案偵審中雖未否認交付系
    爭帳戶予訴外人紀彥銘，惟否認其主觀上有幫助詐欺取財、
    幫助洗錄之不確定故意云云，業經本院刑事庭就被告所辯有
    關紀彥銘借用系爭帳戶之原因，以被告於刑事案件警詢中先
    供稱係為作USDT虛擬貨幣的買賣，且獲利甚豐；嗣改稱係紀
    彥銘之員工，為販賣可抽成之保健食品方提供帳戶；於刑事
    庭審理中再改稱係作為薪資轉帳，且渠非被告之員工云云，
    被告前後所辯不一且有矛盾，不足憑採等節，有系爭刑案判
    決在卷可稽(見附民卷第57-59頁)，本院審酌上開證物，勘
    信原告主張上情為真實。準此，原告依民法第184條第1項規
    定，請求被告給付如附表所示之損害賠償金額3萬元，為有
    理由。　　
  ㈡次按不法侵害他人之身體、健康、名譽、自由、信用、隱私
    、貞操，或不法侵害其他人格法益而情節重大者，被害人雖
    非財產上之損害，亦得請求賠償相當之金額，民法第195條
    第1項前段定有明文。慰撫金之賠償，應以人格權遭遇侵害
    ，使精神受有痛苦為必要，如僅發生財產上之損害，並非侵
    害人格權，或人格法益或上揭之七種權利，縱因此使受害人
    苦惱，亦不生賠償慰藉金之問題（最高法院83年度台上字第
    2097號、95年度台上字第2617號判決意旨參照）。查前述原
    告因被告交付系爭帳戶予詐騙集團及遭該集團詐取財物之行
    為，係使其發生財產上之損害，非對原告之身體、健康、名
    譽、自由、信用、隱私、貞操等人格權或其他人格法益有何
    加害行為，縱因此使原告身心受創、抑鬱失眠，仍與前開規
    定有所未合，是以，原告請求被告賠償精神慰撫金3萬元，
    洵屬無據，應予駁回。
  ㈢末按給付無確定期限者，債務人於債權人得請求給付時，經
    其催告而未為給付，自受催告時起，負遲延責任，其經債權
    人起訴而送達訴狀者，與催告有同一之效力。遲延之債務，
    以支付金錢為標的者，債權人得請求依法定利率計算之遲延
    利息，民法第229 條第2項、第233條第1項前段分別定有明
    文。查本件侵權行為損害賠償之債自屬無確定期限者，又係
    以支付金錢為標的，則依前揭法律規定，原告就被告應給付
    之金額部分，自得請求自刑事附帶民事起訴狀繕本送達翌日
    起至清償日止，按週年利率5%計算之利息。本件刑事附帶民
    事起訴狀繕本業於110年9月17日寄存送達被告（見附民卷第
    49頁），依民事訴訟法第138條規定，經10日於110年9月28
    日生效，依前揭規定及說明，原告請求自起訴狀繕本送達翌
    日即110年9月29日起至清償日，按週年利率5%計算之利息，
    應屬有據。
四、綜上所述，原告主張依民法第184條第1項規定，請求被告給
    付3萬元，及自110年9月29日起至清償日，按週年利率5%計
    算之利息，為有理由，應予准許，逾此部分所為之請求，為
    無理由，應予駁回。又本判決原告勝訴部分所命給付金額未
    逾50萬元，依民事訴訟法第389條第1項第5款規定，應依職
    權宣告假執行，爰酌定相當之擔保金額准許之，並依職權准
    被告預供相當之擔保金額免為假執行。至原告敗訴部分，其
    假執行之聲請已失所附麗 ，應予駁回。　 
五、訴訟費用負擔之依據:民事訴訟法第79條、第389條第1項第5
    款。
中　　華　　民　　國　　111 　年　　10　　月　　14　　日
                  民事第二庭     法　官 蒲心智
以上正本係照原本作成。
如對本判決上訴，須於判決送達後20日內向本院提出上訴狀。如
委任律師提起上訴者，應一併繳納上訴審裁判費。　
中　　華　　民　　國　　111 　年　　10　　月　　14　　日
                                 書記官 潘惠敏   
附表：
侵權事實相關刑事案號 被害人 (原告) 詐騙手法 匯款時間 匯款金額 (新臺幣) 匯入帳戶 本院刑事庭110年度訴字第374號刑事判決、臺灣臺北地方檢察署109年度偵緝字第2009號、109年度偵字第28256號、110年度偵字第3977號、第6961號、第12373號、111年度偵字第6338號、福建連江地方檢察署110年度偵字第11號、第45號。 汪昕暐 於109年3月26日以通訊軟體LINE暱稱「許升偉」與告訴人汪昕暐聯絡，謊稱謊稱其公司在進行彩球博弈並可操控得獎號碼，使告訴人汪昕暐誤以為中獎後，以需支付手續費之名義，致告訴人汪昕暐不疑有他，陸續於右列時間匯入右列金額至右列帳戶。 109年4月18日晚間7時56分 3萬元 臺灣銀行000000000000號帳戶（王若薰）